【裁判字號】    98,交聲,1192
【裁判日期】    980804
【裁判案由】    交管條例聲異
【裁判全文】
臺灣板橋地方法院交通事件裁定        98年度交聲字第1192號
原處分機關  交通部公路總局臺北區監理所
異  議  人
即受處分人  甲○○
上列異議人即受處分人因違反道路交通管理處罰條例案件，對於
交通部公路總局臺北區監理所於民國九十八年四月二十二日所為
之北監自裁字裁四０－ＡＣ0000000號裁決處分，聲明異
議，本院裁定如下：
    主  文
異議駁回。
    理  由
一、原處分意旨略以：車牌號碼五二八二－ＶＨ號自用小客車，
    於民國九十八年二月十二日十三時四十分許，行經臺北市○
    ○○道○段（往下山方向）時，因有「限速四十公里，經測
    時速五十二公里，超速十二公里（未滿二十公里）」之違規
    事實，為臺北市政府警察局士林分局交通分隊員警填製北市
    警交大字第ＡＣ0000000號舉發違反道路交通管理事
    件通知單逕行舉發。嗣經汽車所有人廖亞欣提供違規駕駛人
    為甲○○，原處分機關乃依道路交通管理處罰條例第四十條
    、第六十三條第一項第一款（裁決書漏載第一款）之規定，
    對異議人即受處分人甲○○裁處罰鍰新臺幣一千六百元，並
    記違規點數一點。
二、聲明異議意旨略以：(一)警察機關之取締與告發行為應遵守行
    政程序法第四條至第十條之規定，其取締與告發行為之裁量
    應符合法規目的，符合比例原則，不得濫用裁量權。對於定
    點測速相機之舉發，警察機關不能全憑機器來論斷或完全據
    以為裁量之基礎，而應遵守行政程序法綜合一切情事做出裁
    量，以符合法治國人民權利保障之精神。(二)國家對於行政罰
    之發動，除客觀之行政不法行為外，尚須以行為人主觀上有
    故意或過失為要件，伊於九十八年二月十二日十三時四十分
    ，行經仰德大道，係跟隨多部車所形成之正常速度車流前進
    ，並保持安全距離下山。伊確實以低於五十公里之車速前進
    ，並無超速之主觀不法情事；且限速四十公里，行車速度可
    以五十公里前進，此慣行已產生法之確信，並經警察機關之
    確認。(三)依據司法院大法官會議第四六九號解釋中所強調之
    規範保護理論，主管機關行使公權力須就法律之整體結構、
    適用對象、所欲產生之規範效果及社會發展因素等做出綜合
    判斷。道路交通安全規則之整體目的係在處罰影響交通安全
    之行為（對公益影響或衝擊之行為），今處分機關對伊所為
    之處分與道路交通安全規則所欲處罰之目的顯不相合。(四)伊
    為警廣之收聽人，經常收聽到相關警政主管到節目中宣導取
    締與舉發之標準，對於經常性違規之路段，其設置是否妥當
    或取締方式應否改善，主管機關承諾予以檢討。綜上，爰依
    法聲明異議，請求撤銷原處分云云。
三、按汽車駕駛人，行車速度，超過規定之最高時速，或低於規
    定之最低時速，除有第四十三條第一項第二款情形外，處新
    臺幣一千二百元以上二千四百元以下罰鍰；又汽車駕駛人有
    第四十條情形者，除依原條款處罰鍰外，並記違規點數一點
    ，道路交通管理處罰條例第四十條、第六十三條第一項第一
    款分別定有明文。
四、本件異議人甲○○於九十八年二月十二日十三時四十分許，
    駕駛車牌號碼五二八二－ＶＨ號自用小客車，行經臺北市○
    ○○道○段（往下山方向）時，因有「限速四十公里，經測
    時速五十二公里，超速十二公里（未滿二十公里）」之違規
    ，為臺北市政府警察局士林分局交通分隊員警掣單逕行舉發
    之事實，有臺北市政府警察局北市警交大字第ＡＣ0000
    000號舉發違反道路交通管理事件通知單一紙暨採證照片
    影本一幀在卷可按。異議人雖以前揭情詞置辯，惟查：
  (一)仰德大道上、下山方向均設有限速四十公里標誌，車輛應依
    標誌速限行駛。本案舉發超速違規係固定式雷達測速儀器（
    非感應線圈），擺設於格致國中側門；而該儀器（器號為主
    機：804-309/60018、天線：590-100/0104 ）業經經濟部標
    準檢驗局於九十七年七月二十一日檢驗合格，有效期限至九
    十八年七月三十一日止，且雷達測速儀器誤差值係依據「雷
    達測速儀檢定檢查技術規範」，其速率偵測之準確度為不大
    於一公里／小時，或不大於二公里／小時（當速率在一五０
    公里／小時以上時），此有臺北市政府警察局士林分局九十
    八年三月二十七日北市警士分交字第０九八三０七五八五０
    ０號書函、經濟部標準檢驗局雷達測速儀檢定合格證書及雷
    達測速儀檢定檢查技術規範各一份附卷可稽，衡諸經濟部標
    準檢驗局係負責國家標準制定及檢驗之機構，其檢驗後發給
    之證書自有公信力，且復無證據證明該儀器有何等故障或失
    準情事，足認本件執以採證之雷達測速器之準確度堪值信賴
    ，所測得之數據資料當屬正確無訛。又行為人有駕駛汽車行
    車速度超過規定之最高時速未逾十公里情形，而未嚴重危害
    交通安全、秩序或發生交通事故，且情節輕微，以不舉發為
    適當者，交通勤務警察或依法令執行交通稽查任務人員得對
    其施以勸導，免予舉發，違反道路交通管理事件統一裁罰基
    準及處理細則第十二條第一項第十一款定有明文。考其立法
    目的，在避免機器操作誤差（包含測速照相機器本身之誤差
    、操作人員使用之誤差、超速車輛儀表板顯示之誤差等），
    於超速情節未嚴重危害交通安全等情形下，賦予交通警察得
    實施勸導代替舉發之行政裁量權，以杜爭議。至於警員之舉
    發決定是否適當，事屬行政機關之固有權限，除有重大瑕疵
    或違法之情形外，並非本院所得置喙，而本件警員依雷達測
    速儀器測得異議人超速十二公里，已逾十公里之寬限值，警
    員並據以舉發顯無明顯瑕疵可指，依上開說明，本院自無審
    查其妥當性之餘地。況本件縱扣除前揭「不大於一公里」之
    誤差值，異議人超速亦已逾最高時速十公里，故異議人並無
    主張十公里寬限值之餘地。
  (二)再按違反行政法上義務之行為非出於故意或過失者，不予處
    罰，行政罰法第七條第一項定有明文。是人民違反法律上之
    義務而應受行政罰之行為，不以行為人主觀上有違規之「故
    意」為限，即便因為自己疏忽，導致違規，仍應受罰。本件
    異議人於行車時，本應注意道路速限及己身車速，其未注意
    依速限行駛，縱非蓄意或故意為之，亦顯有疏失甚明。衡諸
    前揭說明，異議人稱伊係跟隨多部車所形成之正常速度車流
    前進，並保持安全距離下山，主觀上未認知已超速云云，即
    便為真，仍無從免除或酌減其罰責。至司法院釋字第四六九
    號解釋中所強調之保護規範理論，乃係關於法律上利害關係
    人之認定標準，亦即符合此一範圍之第三人，對於涉及第三
    人效力之行政處分，才具備提起行政訴訟之當事人適格。該
    理論既與異議人所為交通違規行為可罰與否無涉，異議人執
    此為其異議論據，顯有誤會，附此敘明。
五、綜上所述，本件異議人前開違規事實，事證明證，原處分機
    關依道路交通管理處罰條例第四十條、第六十三條第一項第
    一款規定，裁處異議人罰鍰新臺幣一千六百元，並記違規點
    數一點，核無違誤。本件異議人之異議為無理由，應予駁回
    。
據上論斷，應依道路交通案件處理辦法第十九條前段，裁定如主
文。
中    華    民    國    98    年    8     月    4     日
                       交通法庭  法  官  王士珮
以上正本證明與原本無異。
如不服本裁定，應於送達後五日內向本院提出抗告狀。
                                 書記官  郭晉良
中    華    民    國    98    年    8     月    4     日


司法院資訊處製作；財團法人民間司法改革基金會備份。
